臺灣高雄地方法院刑事判決　　　　　　　　　　　　　九十一年度易字第七八二號
　　公　訴　人　臺灣高雄地方法院檢察署檢察官
　　被　　　告　乙○○
右列被告因家庭暴力防治法案件，經檢察官聲請簡易判決處刑（九十一年偵字第三三
七三號），經本院高雄簡易庭認不宜依簡易判決處刑，簽准改依通常程序審判，本院
判決如左：
    主  文
乙○○違反法院依家庭暴力防治法第十三條所為之禁止實施家庭暴力行為之裁定，累
犯，處拘役肆拾日，如易科罰金，以參佰元折算壹日。
    事  實
一、乙○○前曾有竊盜、贓物、傷害、違反麻醉藥品管理條例及肅清煙毒條例等犯罪
    前科，並於民國八十一年間因違反肅清煙毒條例案件，經法院判處有期徒刑三年
    十月確定，及接續執行前案殘刑有期徒刑一年一月一日，於八十六年七月七日執
    行完畢，仍不知悔改。而甲○○係乙○○之母，即為乙○○之直系血親，二人間
    具有家庭暴力防治法第三條第三款所定之家庭成員關係。乙○○並經台灣高雄地
    方法院於民國九十年十一月九日以九十年家護字第一一六二號民事通常保護令，
    判令其不得對甲○○實施身體或精神上不法侵害之行為，應於九十年十一月三十
    日上午十二時前遷出高雄市旗津區○○○路九一六巷六號，並將全部鑰匙交付甲
    ○○，保護令之有效期間為十月。乙○○明知法院已核發上開民事通常保護令，
    竟基於違反保護令及恐嚇危害安全之犯意，於九十一年二月十六日下午八時許，
    酒後返回上址住處時，因甲○○責問其為何又喝酒，因而心生不滿，即對甲○○
    恐嚇稱「要鬧得你不得安寧」，並作勢欲毆打甲○○，致使甲○○心生畏懼，致
    生危害於安全，且對甲○○辱罵「幹你娘（台語）」，而對甲○○實施精神上不
    法侵害之家庭暴力行為，違反前開民事通常保護令。
二、案經甲○○訴由高雄市政府警察局鼓山分局報請台灣高雄地方法院檢察署檢察官
    偵查起訴。
    理  由
一、訊據被告乙○○固坦認確已收到並明知前開民事通常保護令之事實不諱，惟矢口
    否認有何上開犯行，辯稱：於九十一年二月十六日下午八時許，伊酒後返回上址
    住處時，因母親甲○○罵伊為何又喝酒，伊即瞪她，但並無以三字經罵她、或稱
    「要鬧得你不得安寧」、或作勢要打她，且伊雖知上開民事通常保護令命伊要遷
    出上址住處，但因伊當時無工作，故與母親甲○○商量，並得其同意繼續住居在
    該處云云。然查，右揭事實，業據證人即被害人甲○○於警訊及本院審理時指述
    甚詳，其證稱：被告有經常酗酒之習慣，酒後即大吵大鬧，於九十一年二月十六
    日下午八時許，被告酒後返回住處，伊責問被告為何又喝酒，被告不高興，即大
    罵說要鬧得伊不得安寧，並對伊辱罵「幹你娘（台語）」，且作勢要打伊，適有
    巡邏警察經過，伊即請警察來處理等語，並被告於警訊及本院審理時辯稱：當時
    伊確有罵三字經，但不是對伊母親罵，是因心情不好所說之口頭禪云云，且參以
    被告與告訴人甲○○係屬母子關係，被告於本院審理時亦供陳：伊與母親平日相
    處良好，並無糾紛等語，是苟無此事，證人即被害人甲○○應無故意誣陷被告之
    理，其證詞自堪信屬真實。綜上，被告所辯上情，應屬事後卸責之詞，不足採信
    。而被告前經台灣高雄地方法院民事庭核發民事通常保護令，禁止被告對被害人
    甲○○實施身體或精神上不法侵害之行為，此為被告所知，業據被告自承在卷，
    並有台灣高雄地方法院於九十年十一月九日以九十年家護字第一一六二號民事通
    常保護令裁定在卷可按。從而，本件事證明確，被告上開犯行，實堪認定。
二、核被告乙○○所為，係犯家庭暴力防治法第五十條第一款之違反禁止實施家庭暴
    力行為之保護令罪及刑法第三百零五條之恐嚇危害安全罪。被告所犯二罪之間，
    係一行為觸犯構成要件不相同之數罪名，為想像競合犯，應從一重論以違反保護
    令罪。而公訴意旨雖未論及被告恐嚇犯行，惟此部分與前揭論罪科刑部分有想像
    競合犯之裁判上一罪關係，自為起訴效力所及，本院當得加以審酌，附此敘明。
    被告曾因違反肅清煙毒條例案件，經法院判處有期徒刑三年十月確定，及接續執
    行前案殘刑有期徒刑一年一月一日，於八十六年七月七日執行完畢，有台灣高等
    法院被告全國前案紀錄表可按，其於有期徒刑執行完畢後五年以內再犯有期徒刑
    以上之罪，為累犯，依法加重其刑。爰審酌被告前有竊盜、贓物、傷害、違反麻
    醉藥品管理條例及肅清煙毒條例等犯罪前科，品行非佳，非但不思孝順已七十多
    歲年邁之母親，反以恐嚇及辱罵相向，並漠視法院所為之保護令裁定，犯罪之動
    機、手段，及犯後未坦承犯行等一切情狀，量處如主文所示之刑，並諭知易科罰
    金之折算標準，以資懲儆。
三、公訴意旨另以被告上開行為除涉犯家庭暴力防治法第五十條第一款外，亦涉犯家
    庭暴力防治法第五十條第二、三款之違反保護令罪。惟被告於右揭時、地，係因
    告訴人甲○○責問其為何又喝酒，而心生不滿，對甲○○恐嚇稱「要鬧得你不得
    安寧」，並作勢欲毆打甲○○，且對甲○○辱罵「幹你娘（台語）」，而對甲○
    ○實施精神上不法侵害之家庭暴力行為，違反前開民事通常保護令，已如前述，
    是被告上開行為，並非直接或間接對於甲○○為騷擾、接觸、通話或其他連絡行
    為，且上開民事通常保護令，亦無命被告不得直接或間接對於甲○○為騷擾及通
    話之聯絡行為，是公訴人認被告上開行為亦涉犯家庭暴力防治法第五十條第二款
    之違反保護令罪，尚有誤會。又前開民事通常保護令，雖確判令被告應於九十年
    十一月三十日上午十二時前遷出高雄市旗津區○○○路九一六巷六號，並將全部
    鑰匙交付甲○○，有該民事通常保護令裁定在卷足憑，然證人即被害人甲○○於
    本院審理時證述：當時被告稱他沒有工作，且稱他會改過，所以伊始同意被告繼
    續居住在上址住處，但被告仍不知悔改，酒後又故態萌生等語，是被告主觀上顯
    係因認其母親甲○○同意其繼續住居在上址住處，始未依前開民事通常保護令遷
    出上址住處；準此，被告主觀上應無違反上開保護令之犯意，是公訴人認被告亦
    涉犯家庭暴力防治法第五十條第三款之違反保護令罪，尚有未洽。惟公訴意旨既
    認上開部分與前開論罪科刑部分屬實質上一罪關係，故均不另為無罪之諭知，附
    此敘明。
據上論斷，應依刑事訴訟法第二百九十九條第一項前段，家庭暴力防治法第五十條第
一款，刑法第十一條前段、第三百零五條、第五十五條、第四十七條、第四十一條第
一項，罰金罰鍰提高標準條例第二條，判決如主文。
本案經檢察官楊東城到庭執行職務。
中      華      民      國      九十一    年      三    月    二十七    日
                                  臺灣高雄地方法院刑事第六庭
                                      法  官   洪榮家
右正本證明與原本無異。
如不服本判決，應於判決送達後十日內，向本院提出上訴狀。
                                      書記官   陳寰瑛
中      華      民      國      九十一     年     三    月    二十七    日
附錄本案論罪科刑法條全文：
家庭暴力防治法第五十條第一款：
違反法院依第十三條、第十五條所為之下列裁定者，為本院所稱之違反保護令罪，處
三年以下有期徒刑、拘役或科或併科新臺幣十萬元以下罰金：
一  禁止實施家庭暴力行為。
